【裁判字號】    91,簡上,65
【裁判日期】    920310
【裁判案由】    詐欺
【裁判全文】
臺灣雲林地方法院刑事判決                          九十一年度簡上字第六五號
    上  訴  人  臺灣雲林地方法院檢察署檢察官
    被      告  丁○○  男五十.
    選任辯護人  陳信村律師
右列上訴人因被告詐欺案件，不服本院九十一年度簡字第一二三號中華民國九十一年
十月三十日刑事簡易判決（起訴案號：八十八年度偵字第四七六六號、第四八一三號
，本院改依簡易程序處理前案號：九十一年度易緝字第二八號），提起上訴，本院管
轄第二審之合議庭判決如左：
    主  文
原判決撤銷。
丁○○連續以詐術得財產上不法之利益，處有期徒刑參月，如易科罰金，以參佰元折
算壹日；又連續意圖為自己不法之所有，以詐術使人將本人之物交付，處有期徒刑伍
月，如易科罰金，以參佰元折算壹日。應執行有期徒刑陸月，如易科罰金，以參佰元
折算壹日。
    事  實
一、丁○○明知自己財務狀況不佳，欠缺償債能力，仍意圖為自己不法之所有，分別
    基於詐欺得利及詐欺取財之概括犯意，為下列行為：
    （一）於民國（下同）八十八年二月間，先後三次至嘉義縣民雄鄉西安村二一一
          號甲○○所開設之源樹汽車有限公司，佯裝送修三部汽車，並表示開具支
          票抵付修車款項，致甲○○陷於錯誤為其修理並更換零件，三次共得利新
          臺幣（下同）十五萬二千六百三十元（含零件及工資），嗣丁○○交付之
          上述支票屆期提示竟遭退票，甲○○始知受騙。
    （二）又於八十八年三、四月間，先後二次以收購大蒜急需現金使用為由，至雲
          林縣北港鎮扶朝里乙○○家裡，向乙○○共詐借現款一百四十二萬一千元
          ，同時交付面額各二十萬三千元之支票七張，以取信乙○○，使乙○○陷
          於錯誤，如數借予前揭款項。詎前揭支票到期，均遭退票，乙○○始知受
          騙。
二、案經甲○○、乙○○訴由台灣雲林地方法院檢察署檢察官偵查起訴。
    理  由
一、右揭事實，業經被告丁○○於審理中坦白承認，核與告訴人甲○○、乙○○於偵
    查或審理中之指述情節相符，並有支票及退票理由書影本在卷可資佐證，事證明
    確，被告犯行已堪認定。
二、核被告所為，係犯刑法第三百三十九條第二項之詐欺得利罪及同法第三百三十九
    條第一項詐欺取財罪。被告前後詐欺得利及詐欺取財之犯行，均時間緊接，以同
    一手法反覆實施，所犯又係犯罪構成要件相同之罪，顯係基於概括犯意，各應依
    刑法第五十六條連續犯之規定論以一罪，並分別加重其刑。又刑法第三百三十九
    條第一項之詐欺取財罪，與同條第二項之詐欺得利罪，雖規定在同一法條之中，
    但其犯罪構成要件不同，應不成立連續犯（司法院大法官會議釋字一五二號解釋
    ，司法院（７２）廳刑一字第３７６號見解參照），即被告所犯連續詐欺得利罪
    與連續詐欺取財罪二罪間，其犯意各別，罪名不同，應分論併罰之。再被告行為
    後，刑法第四十一條業於九十年一月十日修正公布，並於同年月十二日生效，其
    中就得易科罰金之範圍，由舊法所定之「犯最重本刑為三年以下有期徒刑以下之
    刑之罪，而受六月以下有期徒刑或拘役之宣告」者，擴張為新法所定之「犯最重
    本刑為五年以下有期徒刑以下之刑之罪，而受六月以下有期徒刑或拘役之宣告」
    者，是被告犯後法律已有變更，依刑法第二條第一項前段之規定，應適用最有利
    被告之修正後刑法第四十一條之規定。原審就被告之上揭犯行，逕以簡易判決論
    罪科刑，固非無見，然以詐欺得利罪與詐欺取財罪得成立連續犯，及未依刑法第
    二條第一項前段比較適用修正後刑法第四十一條第一項前段，尚有未洽，上訴意
    旨指摘原審判決量刑過輕，雖無理由，惟原審判決既有上開未盡之處，仍無可維
    持，應予撤銷改判。爰審酌被告坦白承認犯行，當庭深表悛悔之意，犯後雖無法
    一次償還向告訴人乙○○詐得之款項，惟亦主動分期攤還，有郵政國內匯款收據
    四張在卷可按，足見其犯後態度良好，及其犯罪之目的、手段、造成告訴人之損
    害等一切情狀，爰分別量處如主文所示之刑，並諭知易科罰金之折算標準，暨定
    其應執行之刑，如主文所示。
據上論斷，應依刑事訴訟法四百五十五條之一第三項、第三百六十九條第一項前段、
第三百六十四條、第二百九十九條第一項前段，刑法第二條第一項前段、第五十六條
、第三百三十九條第二項、第一項、第四十一條第一項前段、第五十一條第五款，罰
金罰鍰提高標準條例第一條前段、第二條，判決如主文。
本案經檢察官丙○○到庭執行職務。
中      華      民      國      九十二      年      三      月    十    日
                                        臺灣雲林地方法院刑事第二庭
                                            審判長法  官  翁慶珍
                                                  法  官  吳福森
                                                  法  官  劉為丕
右正本證明與原本無異。
不得上訴。
                                                  書記官  王淑美
中      華      民      國      九十二      年      三      月    十    日
中華民國刑法第三百三十九條
 (普通詐欺罪)
意圖為自己或第三人不法之所有，以詐術使人將本人或第三人之物交付者
，處五年以下有期徒刑、拘役或科或併科一千元以下罰金。
以前項方法得財產上不法之利益或使第三人得之者，亦同。
前二項之未遂犯罰之。


司法院資訊處製作；財團法人民間司法改革基金會備份。
